【裁判字號】    97,交聲,446
【裁判日期】    970630
【裁判案由】    違反道路交通管理處罰條例聲明異議
【裁判全文】
臺灣士林地方法院交通事件裁定         97年度交聲字第446號
原處分機關  臺北市交通事件裁決所
異 議 人即
受 處 分人  乙○○
上列異議人即受處分人因違反道路交通管理處罰條例案件，對於
臺北市交通事件裁決所97年3 月19日所為之處分（原處分案號：
北市裁三字第裁22-AEW669016號），聲明異議，本院裁定如下：
    主  文
異議駁回。
    理  由
一、按汽車駕駛人，駕駛汽車拒絕接受酒精濃度測試之檢定者，
    處新臺幣（下同）60,000元罰鍰，並當場移置保管該汽車及
    吊銷該駕駛執照。又汽車駕駛人，曾依第35條第4 項前段之
    規定吊銷駕駛執照者，3 年內不得考領駕駛執照，道路交通
    管理處罰條例第35條第4 項前段、第67條第2 項分別定有明
    文。
二、原處分意旨略以：異議人即受處分人（下稱異議人）乙○○
    於97年1 月21日22時30分許，駕駛車牌號碼CU-2048 號自小
    客車，在臺北市○○○路與敦煌路口，因拒絕配合員警施以
    呼氣酒精濃度測試，經警製單舉發「拒絕酒測」之違規，爰
    依道路交通管理處罰條例第35條第4 項之規定，裁處異議人
    罰鍰60,000元，並吊銷其駕駛執照，3 年內禁考之處分。
三、異議人聲明異議意旨略以：伊經警攔檢時，配合員警之酒測
    要求，當時酒測結果顯示未達違規標準，然員警竟要求對其
    進行第2 、3 次酒測，結果仍未達違規標準，詎員警竟以其
    不配合酒測為由，開單舉發違規，此舉顯然違反對於酒精濃
    度未達違規標準之駕駛人，不得予以重複測定之酒測程序規
    定，原處分機關未予詳查即予裁罰，實難甘服云云。
四、本院查：
(一)異議人乙○○於97年1 月21日22時30分許駕駛車牌號碼CU-2
    048 號自小客車，在行經臺北市○○○路與敦煌路口時，經
    在場執行取締酒後駕車勤務之員警攔停，進而對其進行呼氣
    酒精濃度測試，員警嗣並以其拒絕配合酒測為由，當場製單
    舉發違規等情，業據異議人自承在卷，並有臺北市政府警察
    局舉發違反道路交通管理事件通知單影本1紙 在卷可稽，應
    甚明確，堪予認定。
(二)異議人雖以前揭情詞置辯，矢口否認有何拒絕酒測之情事，
    惟查：
１、異議人於本院調查程序中坦承伊經警攔停要求酒測時，雖有
    吹氣，然有無吹出結果，伊並不清楚，員警要伊吹3 次，當
    時伊並未看到吹出來之數據等語明確在卷（參見本院97年5
    月29日調查筆錄），核與證人即本件舉發員警甲○○、丙○
    ○2 人到院證稱渠等於本件製單舉發違規之前，曾讓異議人
    吹氣多次均失敗，整個酒測過程中，機器印出的酒測單均無
    數值，未曾出現符合呼氣酒精濃度符合標準之數值等語相符
    （參見本院97年6 月11日調查筆錄第2 頁、第5 頁），是本
    件並無異議人所指摘員警對異議人進行測試後，明知測試結
    果合於標準，竟仍執意進行第2 次、第3 次酒測，最後甚至
    違法舉發異議人拒絕酒測之情事，應甚明確，異議人執此為
    辯，不足採取。
２、再者，於本院調查中，證人丙○○具結證稱：伊於執行取締
    酒後駕車勤務時，發現異議人有酒味，便請其下車配合酒測
    ，惟異議人僅將酒測器吹嘴含著，並未將氣吹出來，施測多
    次均失敗後，伊便告知異議人拒絕酒測之處罰，並一再教導
    異議人如何正確吹氣，但因機器顯示異議人並未持續將氣吹
    入機器，遂開單舉發其拒絕酒測之違規等語（參見本院97年
    6 月11日調查筆錄第2 頁至第3 頁），證人甲○○亦證稱：
    其於執行酒測勤務時，發現異議人之車輛行駛不穩，且身上
    有酒味，疑其酒後駕車，遂請其配合進行酒測，酒測過程中
    ，異議人先是以舌頭抵住吹嘴，之後有教其如何吹氣，但實
    際測試時，又發覺異議人未用力吹，導致吹管之另一頭沒有
    氣跑出來，異議人係消極抵抗，之後曾告知異議人拒絕酒測
    之法律效果，異議人依然故我等語在卷（參見同上調查筆錄
    第4 頁至第6 頁），經本院當庭勘驗員警於酒測過程中拍攝
    之錄影光碟，亦證實於酒測過程中，員警曾讓異議人吹氣達
    15 次 ，惟均未取得酒測數值，員警亦曾多次提醒異議人並
    未將氣吹入機器，員警並將手放置在異議人嘴前，確認其是
    否採取正確之吹氣方式，其間於4 分45秒時，員警告知異議
    人第4 次吹氣並未將氣體吹入酒測器，僅是用鼻孔呼氣；於
    4 分53秒至54秒時，員警再次向異議人表示其第5 次吹氣只
    有用鼻孔呼氣出來，7 分37秒時，員警要求異議人氣吹長一
    點，不要用牙齒擋，並曾告知異議人若再以相同方式吹氣將
    視同拒測等情無訛，有本院勘驗筆錄附卷可稽。
３、而查，呼氣酒精濃度測試器既係設計專用於對不特定對象測
    試呼氣所含酒精濃度之儀器，其設計上自係以簡易為原則，
    亦即受測者僅需依正常方式吹氣，即可輕易完成檢測，當不
    致要求受測者需配合施行高難度之動作始能致之。是以，苟
    非受測者因抗拒測試，乃故意以唇、舌抵住吹管或其他方式
    減少吹氣進入儀器，當不致發生無法完成測試之情事。而由
    前揭證人丙○○、甲○○一致證述之酒測過程及錄影光碟勘
    驗結果觀之，本件執行酒測員警曾一再教導異議人正確吹氣
    方式，惟異議人於實際吹氣時，即改變吹氣方法，不僅有以
    牙齒抵住吹嘴之舉措，甚至故意讓氣由鼻孔呼出，以致酒測
    進行超過10餘次而未果，是異議人主觀上確有以消極不配合
    吹氣方式拒絕酒測之故意，應甚明確。
４、至本件員警於舉發當天，因執行異議人酒測所耗費時間過長
    ，以致當日於舉發異議人後，未再對其他駕駛人進行酒測，
    然該酒測器係經經濟部標準檢驗局檢測合格，且有定期送檢
    送修，於舉發後翌日並未送修，且仍繼續執行其他酒測勤務
    ，運作正常等情，業經證人丙○○、甲○○到院一致結證明
    確，是本件應可排除係因酒測器故障導致無法測得數值之可
    能。
五、綜上，本件異議人確有原處分書認定之上開交通違規事實，
    堪予認定，異議人執詞卸責，所辯並不足採。原處分機關以
    本案違規事實明確，依首揭規定，裁處異議人罰鍰60,000元
    、吊銷駕駛執照及3 年內禁考之處分，於法並無不合，本件
    異議為無理由，應予駁回。
據上論斷，應依道路交通案件處理辦法第19條，裁定如主文。
中    華    民    國    97    年    6     月    30    日
                    交通法庭法  官  吳祚丞
以上正本證明與原本無異。
如不服本裁定應於送達後5 日內，向本院提出抗告書狀。（均須
按他造當事人之人數附繕本）。
                            書記官  方蘭芬
中    華    民    國    97    年    6     月    30    日


司法院資訊處製作；財團法人民間司法改革基金會備份。
